【裁判字號】    88,交訴,56
【裁判日期】    890524
【裁判案由】    業務過失致死
【裁判全文】
臺灣臺北地方法院刑事判決                        八十八年度交訴字第五十六號
    公  訴  人  臺灣臺北地方法院檢察署檢察官
    被      告  甲○○
右列被告因過失致死案件，經檢察官提起公訴（八十八年度偵字第二○九六二號）及
移送併辦（八十九年度偵字第五六二六號），本院判決如左：
        主      文
甲○○從事業務之人，因業務上之過失致人於死，處有期徒刑拾月，緩刑年。
        事      實
一、甲○○係「川揚電子有限公司」（設臺北市大安區○○○路○段六號八樓之一）
    雇用之送貨外務員，平日負責駕駛為其所有之一輛車牌AZI-670 號重機車送貨為
    其主要業務，月薪新臺幣二萬五千元，係從事駕駛業務之人。其於八十八年八月
    卅一日上午八時卅五分許（天候晴，視線良好），駕駛該輛車牌AZI-670 號重機
    車，沿臺北市○○○路○段（東往西方向單行）第四線快車道（即最右側快車道
    ）往西行駛，途經長安西路二段一四八號對街（即臺北市立中山女子高級中學校
    門左側圍牆邊，臺北市○○○○○ 路線、271 路線「中山女中」站牌前），為閃避
    一輛突然自其左側切入右前方路邊停車載客之不詳車號計程車，其本應注意在市
    區道路之行車速度不得超過時速四○公里，且應注意車前狀況並隨時採取必要之
    安全措施，依當時情形又無不能注意之情事，其應注意且能注意竟疏未注意車前
    狀況及未採取煞車減速之安全措施，猶貿然以時速約五○公里之行車速度前駛，
    且偏頭向右注視該輛突然切入之計程車之際，適有行人葉劉季香徒步自長安東路
    二段一四八號前（未設有行人穿越道，亦非禁止穿越之路段），由南往北方向穿
    越長安東路二段時，應先注意右方有無來車後再小心迅速穿越，依當時情形亦無
    不能注意之情事，竟疏未注意右方有無來車即貿然穿越，以致遭甲○○駕駛之該
    輛車牌AZI-670 號重機車衝撞倒地。葉劉季香受有頭部外傷、顱內兩側硬腦膜下
    出血等傷害，雖經送台安醫院急救，仍因顱內出血，延至同年九月三日下午五時
    許，不治死亡。甲○○肇事後，向到達事故現場處理員警自首犯行。
二、案經臺北市政府警察局中山分局移送臺灣臺北地方法院檢察署檢察官偵查起訴及
    移送併辦。
    理      由
一、右揭事實，業據被告甲○○供承不諱，並有道路交通事故調查報告表、交通事故
    談話紀錄表、臺北市政府警察局交通警察大隊交通事故研判表、現場相片等件在
    卷可資佐證。被害人葉劉季香因本件交通事故以致受有頭部外傷及顱內兩側硬腦
    膜下出血等傷害，終因顱內出血不治死亡之事實，亦經臺灣臺北地方法院檢察署
    檢察官督同法醫師相驗明確，有勘驗筆錄、驗斷書及相驗屍體証明書等件在卷可
    稽。被告甲○○既自承領有駕駛執照，其就「道路交通安全規則」第九十三條第
    一項第一款「行車速度在市區道路之時速不得超過四○公里」及第九十四條第三
    項「汽車行駛時，駕駛人應注意車前狀況，並隨時採取必要之安全措施」等規定
    ，自應知之甚稔。況查本件事故發生當時係白天、天候晴且視線良好，有道路交
    通事故調查報告表及現場相片等件在卷可按，並無任何不能注意之情事，其竟疏
    未注意車前狀況及採取煞車減速之安全措施以致肇事，其就本件交通事故之發生
    自有過失無疑，且其過失與被害人葉劉季香受傷不治死亡間，確有相當因果關係
    。惟查被害人葉劉季香係行人，在穿越未設有行人穿越道且亦非禁止穿越之長安
    東路二段時，亦疏未注意右方有無來車即貿然穿越，違反道路交通安全規則第一
    百三十四條第五款規定，其於本件交通事故之發生與有過失。臺北市車輛行車事
    故鑑定委員會八十八年十二月廿八日北鑑審字第八八六○二六七八○○號鑑定意
    見書雖認被告康峰「閃避不當及超速行駛」為肇事原因，惟就行人葉劉季香部分
    認「當未發現違規情形」壹節，尚有未洽。本件事證明確，應予依法論科。
二、核被告甲○○所為，係犯刑法第二百七十六條第二項因業務上之過失致人於死罪
    。其於肇事後，在未為任何有偵查犯罪職權之公務員發覺前，即向到場處理事故
    員警自首犯行，有臺北市政府警察局交通警察大隊八十八年十一月五日北市警交
    大四字第八八六五二九二○○○號函附之報案自首調查報告表壹件在卷可稽，已
    符合刑法第六十二條前段有關自首之規定，應依法減輕其刑。況查被告甲○○在
    快車道依規定駕車行駛，因行人葉劉季香不依規定擅自進入快車道而遭其駕駛之
    重機車衝撞死亡，被告甲○○依法應負刑事責任，應依道路交通管理處罰條例第
    八十六條第二項規定遞減輕其刑。爰審酌被告甲○○過失程度、造成被害人葉劉
    季香受傷不治死亡之損害、被害人與有過失及其已與被害人家屬達成民事上和解
    賠償損害等一切情狀，量處如主文所示之刑，以示懲儆。末查被告甲○○未曾受
    有期徒刑以上刑之宣告，有臺灣高等法院檢察署刑案紀錄簡覆表一件在卷可稽。
    其經此之教訓當知所警惕，應無再犯之虞，本院認其前所受宣告之刑，以暫不執
    行為適當，爰併予宣告緩刑三年，以勵自新。
據上論斷，應依刑事訴訟法第二百九十九條第一項前段，刑法第二百七十六條第二項
，第六十二條前段，第七十四條第一款，道路交通管理處罰條例第八十六條第二項，
罰金罰鍰提高標準條例第一條前段，判決如主文。
本案經檢察官莊正到庭執行職務
中      華      民      國      八十九      年    五      月    廿四    日
                          臺灣臺北地方法院交通法庭
                                  法  官  鍾    華
右正本證明與原本無異。
如不服本判決，應於判決送達後十日內，向本院提出上訴狀。
                                  書記官  黃 繡 琴
中      華      民      國      八十九      年    五      月    廿六    日
附錄本案論罪科刑法條全文：
刑法第二百七十六條
一因過失致人於死者，處二年以下有期徒刑、拘役或二千元以下罰金。
二從事業務之人，因業務上之過失致人於死者，處五年以下有期徒刑或拘役，得併科
  三千元以下罰金。


司法院資訊處製作；財團法人民間司法改革基金會備份。
